【裁判字號】    92,簡上,64
【裁判日期】    921001
【裁判案由】    傷害
【裁判全文】
臺灣桃園地方法院刑事判決                          九十二年度簡上字第六四號
    上  訴  人  甲○○
    即  被  告
右上訴人即被告因家庭暴力罪之傷害案件，不服本院中壢簡易庭九十一年度壢簡字第
五三八號，中華民國九十二年一月二十日第一審刑事簡易判決（聲請簡易判決處刑案
號：九十一年度偵字第六七二二號），提起上訴，經本院合議庭審理，判決如左：
    主  文
上訴駁回。
    事  實
一、甲○○前於民國八十六年間，因傷害及妨害公務等罪，經臺灣高等法院分別判處
    有期徒刑六月，如易科罰金，以三百元折算一日；有期徒刑三月，如易科罰金，
    以三百元折算一日。應執行有期徒刑八月，如易科罰金，以三百元折算一日確定
    ，並於八十七年一月二日執行完畢，猶不知惕勵，與其配偶係家庭暴力防治法第
    三條第一款所定之家庭成員，竟於九十一年三月十五日晚上十一時三十分許，在
    其位於桃園縣平鎮市○○路一八０巷一一號之住處，因細故持衣架毆打其妻阿蘭
    （越南人）之腿部，致阿蘭受有右腿瘀傷之傷害。
二、案經阿蘭訴由桃園縣警察局平鎮分局報請臺灣桃園地方法院檢察官偵查聲請以簡
    易判決處刑。
    理  由
一、訊據被告甲○○固坦承於右揭時、地持衣架毆打告訴人阿蘭腿部之事實，惟辯稱
    ：案發當時係因告訴人持家中用品攻擊伊，伊為防衛己身權利，始順手拿衣架抵
    擋，致打到告訴人之腿部云云。惟查：右揭事實迭據被告於警訊及偵查中供認在
    卷（見偵查卷第三頁、第二十一頁），並核與告訴人所指述遭被告毆傷之情節相
    符（見偵查卷第七頁），此外，復有告訴人之診斷證明書一份附卷可稽（附於偵
    查卷第十一頁）。至被告辯稱：案發當時伊係正當衛云云，惟被告前於警訊中供
    稱：（問：你因何故毆打阿蘭？）我工作完回家時，因勞累臥於床邊棉被上，她
    說：「心情煩悶，要我陪她。」，因我未洗澡，不便接受其使用惡劣手段強迫，
    約三十分鐘後，其令我感受到壓力和痛苦，亦不肯放手，阿蘭並再動手催逼致我
    心生憤怒，予以警誡等語（見偵查卷第四頁），復於偵查中陳稱：（問：是否打
    傷阿蘭？）是，我很累，她強拉我去洗澡，我很氣才打她等語（見偵查卷第二十
    一頁反面），足認案發當時被告係因不滿告訴人之行為，出於氣憤，始持衣架毆
    傷告訴人，而非因現時告訴人有不法之侵害攻擊行為，是與刑法第二十三條前段
    所規定正當防衛之構成要件有間，自無從據之即為被告有利之認定。況觀諸告訴
    人所受傷勢乃處於腿部，亦顯難認被告係為阻擋告訴人之侵害行為，而持衣架毆
    傷告訴人。另被告雖以其精神異常為由聲請送精神鑑定，然參以被告自警訊時起
    至本院訊問時，就其傷害告訴人之犯罪時間、地點、動機等節均記憶清晰，切題
    應對，復核與告訴人於警訊時所指述之情節相符一情，顯見被告對於周遭事務，
    均有正確認知及良好表達能力，並無精神耗弱或心神喪失之情況，是本院認被告
    上開聲請並無必要，併此敘明。綜上，被告所辯顯係事後卸責之詞，不足採信。
    本件事證明確，被告右揭犯行，足可認定，應依法論科。
二、核被告所為，係犯刑法第二百七十七條第一項之傷害罪。查被告前於八十六年間
    ，因傷害及妨害公務等罪，經臺灣高等法院分別判處有期徒刑六月，如易科罰金
    ，以三百元折算一日；有期徒刑三月，如易科罰金，以三百元折算一日。應執行
    有期徒刑八月，如易科罰金，以三百元折算一日確定，並於八十七年一月二日執
    行完畢，有臺灣桃園地方法院檢察署刑案資料查註紀錄表及臺灣高等法院被告全
    國前科紀錄表在卷可按，其於五年內再犯本件有期徒刑以上之罪，為累犯，應依
    法加重其刑。原審以被告事證明確，援引刑法第二百七十七條第一項、第四十一
    條第一項前段、第四十七條，罰金罰鍰提高標準條例第一條前段、第二條，判處
    被告拘役四十五日，如易科罰金，以三百元折算一日，認事用法俱無違誤之處，
    量刑亦屬妥適，應予維持。被告上訴意旨以案發當時伊出手係基於正當防衛之意
    ，且原審判刑過重云云，指摘原審判決不當，為無理由，應予駁回。
據上論斷，應依刑事訴訟法第四百五十五條之一第三項、第三百六十八條，判決如主
文。
本案經檢察官廖先志到庭執行職務。
中      華      民      國    九十二    年      十      月      一      日
                                臺灣桃園地方法院刑事第十二庭
                                    審判長法  官  游  紅  桃
                                          法  官  曾  雨  明
                                          法  官  吳  麗  英
右正本證明與原本無異。
不得上訴。
                                          書記官  張  嘉  雯
中       華     民      國    九十二    年      十      月      七     日
附錄本案論罪科刑法條全文：
刑法第二百七十七條第一項：
傷害人之身體或健康者，處三年以下有期徒刑、拘役或一千元以下罰金。


司法院資訊處製作；財團法人民間司法改革基金會備份。
